【裁判字號】    98,家抗,43
【裁判日期】    981029
【裁判案由】    收養子女
【裁判全文】
臺灣高雄地方法院民事裁定              98年度家抗字第43號
抗  告  人  戊○○
相  對  人
即  收養人  甲○○
相  對  人
即被收養人  丁○○
            乙○○
            丙○○
上列收養人與被收養人間聲請認可收養事件，抗告人對於民國98
年2 月20日本院97年度養聲字第396 號第一審裁定不服，提起抗
告，本院管轄之第二審合議庭裁定如下：
    主  文
抗告駁回。
抗告程序費用新台幣壹仟元由抗告人負擔。
    理  由
一、按非訟事件聲請人對於駁回聲請之裁定固得提起抗告，雖非
    聲請人，因裁定而權利受侵害者，亦得為抗告，非訟事件法
    第41條第1 、2 項定有明文。查本件抗告人為被收養人之母
    ，對於原審裁定提起抗告，於法有據，合先敘明。
二、相對人在原審聲請意旨略以：緣收養人甲○○（民國○○年○
    月○○日生）與被收養人之生父徐寬冬結為夫妻，經已成年之
    被收養人丁○○（64年8 月10日生）暨其配偶黃景麟、被收
    養人乙○○（65年9 月28日生）暨其配偶賴世敏、被收養人
    丙○○（67年5 月17日生）之同意，收養人甲○○願收養被
    收養人丁○○、乙○○、丙○○為養子女，並於民國97年12
    月11日訂定收養契約書。惟被收養人之生母戊○○自被收養
    人丁○○、乙○○、丙○○年幼時即未再給予扶養照顧，故
    無法取得生母戊○○之同意。爰聲請認可收養等語。
三、抗告意旨略以：當年是甲○○介入伊家庭，導致伊和被收養
    人之生父徐寬冬離婚，她搶走伊丈夫和小孩，也搬走伊所有
    嫁妝物品，然後下落不明。這20、30年來，伊見不到小孩，
    還要替徐寬冬背債，如果伊沒替他還債，小孩早流浪街頭了
    。伊不同意甲○○收養被收養人，爰提起本件抗告等語。
四、按收養者之年齡，應長於被收養者20歲以上；下列親屬不得
    收養為養子女：( 一) 直系血親。( 二) 直系姻親。但夫妻
    之一方，收養他方之子女者，不在此限。( 三) 旁系血親在
    六親等以內及旁系姻親在五親等以內，輩分不相當者；再按
    有配偶者被收養時，應得其配偶之同意；又子女被收養時，
    應得其父母之同意。但有下列各款情形之一者，不在此限：
     (一) 父母之一方或雙方對子女未盡保護教養義務或有其他
    顯然不利子女之情事而拒絕同意。( 二) 父母之一方或雙方
    事實上不能為意思表示。前項同意應作成書面並經公證。但
    已向法院聲請收養認可者，得以言詞向法院表示並記明筆錄
    代之，民法第1073條第1 項前段、第1073條之1 、第1076條
    、第1076之1 條第1 項、第2 項分別定有明文。次按，被收
    養者為成年人而有下列各款情形之一者，法院應不予收養之
    認可：( 一) 意圖以收養免除法定義務。( 二) 依其情形，
    足認收養於其本生父母不利。( 三) 有其他重大事由，足認
    違反收養目的，同法第1079條之2 亦定有明文。
五、經查：
  (一)本件相對人即收養人甲○○與相對人即被收養人丁○○、乙○○、丙○○間，確有收養之合意，已合法成立收養關係，
    並已徵得被收養人之生父徐寬冬、被收養人丁○○之配偶黃
    景麟、被收養人乙○○之配偶賴世敏之同意等情，業據相對
    人於原審提出收養契約書、生父徐寬冬之出養同意書、丁○○配偶之同意書、乙○○配偶之同意書、相對人之國軍左營
    總醫院體格檢查表、土地建物所有權狀各1 份及戶籍謄本5
    份為證，並經收養人甲○○、被收養人丁○○暨其配偶黃景
    麟、乙○○暨其配偶賴世敏、丙○○、生父徐寬冬等人於原
    審到庭陳明。
  (二)至被收養人之生母戊○○即抗告人固表示不同意本件收養，
    然：
    1.相對人主張被收養人丁○○、乙○○、丙○○係由收養人
      甲○○扶養成人，與甲○○已共同生活20、30餘年，而其
      生母戊○○於30餘年來，偶與被收養人聯繫，僅是要求其
      等不要認甲○○為母親，從未盡其對被收養人保護教養之
      義務等情，業據相對人甲○○、丁○○、乙○○、丙○○
      陳述在卷，並經證人徐雅琪於原審到場證述：「（問：戊○○自被收養人出生後，有無扶養他們? ）丙○○1 歲時
      ，丁○○6 歲時，乙○○4 歲後，戊○○就沒有扶養他們
      」、「（問：彼此有無往來）? 沒有」等語（見原審卷第
      42頁）；及證人巫秀文於原審證述：「我有常去看他們，
      所以知道被收養人都是甲○○扶養長大的。」等語（見原
      審卷第42頁）明確，參以抗告人於原審陳稱：「（問：是
      否同意被收養人讓甲○○收養？）不同意。」、「（問：
      與徐寬冬離婚後，有無扶養過被收養人？）有，養到6 歲
      、5 歲，之後就沒有再扶養過他們。」、「（問：有無給
      過扶養費? ）沒有。」、「（問：不同意的原因? ）是甲○○介入我的婚姻，我們才離婚，所以我不希望讓聲請人
      收養小孩。」等語（見原審卷第43頁），則由前開證人證
      詞與抗告人陳述相互參酌以觀，抗告人與被收養人之生父
      徐寬冬離婚後，自被收養人年幼時起，即未扶養照顧被收
      養人，被收養人均係由收養人教養成人，則被收養人之生
      母即抗告人對子女即被收養人未盡保護教養義務之事實，
      亦可認定。
    2.從而，依前開規定，被收養人之生母即抗告人既對子女丁○○、乙○○、丙○○未盡保護教養義務，本件收養自毋
      庸再得其同意。
  (三)又抗告人名下有房屋、土地各1 筆，且其截至98年5 月24日
    止於新社郵局有2 筆定期存款計70萬元，有稅務電子閘門財
    產所得調件明細表、中華郵政股份有限公司豐原郵局98年5
    月25日營字第0980201085號函在卷可憑，足見抗告人之財產
    足供其維持生活，而不符民法第1117條規定受扶養之要件，
    亦徵被收養人並無意圖免除其法定扶養義務之情事。
六、綜上所述，抗告人在被收養人成年前，對被收養人未善盡保
    護教養義務，核與前揭民法第1076條之1 第1 項第1 款規定
    相符，本件收養契約自無須得被收養人生母之同意；此外，
    亦無證據足認本件收養有何不利於被收養人生父母，或被收
    養人意圖免除其法定扶養義務之情事，更未發現有其他違反
    收養目的之重大事由，揆諸前揭規定，本件收養應予以認可
    。原裁定准予認可本件收養，於法即無不合。抗告意旨指摘
    原裁定不當，求予廢棄，為無理由，應予駁回。
七、據上論結，本件抗告為無理由，依非訟事件法第21條第2 項
    、第24條第1 項、第46條，民事訴訟法第495 條之1 第1 項
    、第449 條第1 項、第95條、第78條，裁定如主文。
中    華    民    國    98    年    10    月    29    日
                      家事法庭審判長法  官  郭慧珊
                                    法  官  何清富
                                    法  官  郭佳瑛
正本係照原本作成。
本裁定除以適用法規顯有錯誤為理由，並經本院許可外，不得再
抗告。
如提起再抗告，應於收受送達後10日內向本院提出再抗告狀，應
同時表明再抗告理由，且繳納再抗告費新臺幣1,000 元。
中    華    民    國    98    年    10    月    29    日
                                    書記官  曾小玲


司法院資訊處製作；財團法人民間司法改革基金會備份。
